【裁判字號】    89,上訴,1367
【裁判日期】    890930
【裁判案由】    搶奪
【裁判全文】
臺灣高等法院臺中分院刑事判決                  八十九年度上訴字第一三六七號
    上  訴  人  臺灣苗栗地方法院檢察署檢察官
    被      告  壬○○
右上訴人因被告搶奪案件，不服台灣苗栗地方法院八十八年度訴字第三三七號，中華
民國八十九年六月七日第一審判決（起訴案號：台灣苗栗地方法院檢察署八十八年度
偵字第三五八六號），提起上訴，本院判決如左：
    主    文
上訴駁回。
    理    由
一、公訴意旨略以：壬○○與丙○○、丁○○兄弟前即有糾紛，壬○○於民國（下同
    ）八十八年五月二十八日十九時許，在苗栗縣頭份鎮○○路五七八巷路口，見丙○○與丁○○兄弟騎機車經過，雙方再度發生爭執，壬○○竟意圖為自己不法所
    有，動手搶奪丙○○與丁○○所有置於機車上之外套二件（外套內有新台幣五百
    元、眼鏡一副），壬○○並將丁○○推倒在地，得手後即行離去，因認被告涉犯
    刑法第第三百二十五條第一項之搶奪罪嫌。
二、按犯罪事實應依証據認定之，無証據不得推定其犯罪事實；不能証明被告犯罪者
    ，應諭知無罪之判決，刑事訴訟法第一百五十四條、第三百零一條第一項分別定
    有明文。又告訴人之告訴，係以使被告受刑事訴追為目的，是其陳述是否與事實
    相符，仍應調查其他証據以資審認，最高法院五十二年台上字第一三００號著有
    判例，可資參照。
三、本件公訴人認被告壬○○涉有刑法第三百二十五條搶奪罪嫌，係以告訴人丙○○
    、丁○○之指訴及目擊證人庚○○之指證為其依據，惟查訊據被告壬○○堅決否
    認有搶奪犯行，辯稱：伊當天騎乘機車附載其妻鄧貴梅，途至苗栗縣頭份鎮○○
    路五七八巷路口處，正右轉進入巷內時，與丙○○、丁○○兩兄弟之機車差點對
    撞，因之發生口角，雙方嗣後停下機車，被告為經旁人勸阻又免擴大事端，乃按
    原訂計畫將活動中心大門打開，詎告訴人丙○○、丁○○兄弟伺隙出手毆打鄧貴
    梅。被告趕來救援時，丁○○逃入稻田逃逸，並將外套丟棄路邊，伊沒有搶走告
    訴人的外套等語。
四、經查，告訴人於八十八年七月二十一日偵查中一致供稱：八十八年五月二十八日
    晚上，伊兄弟二人騎機車途中，外套放在車上，被告將衣服拿走，伊等要把外套
    搶回來，被告就將丁○○推倒在地（偵卷第七頁反面）；告訴人丁○○於原審八
    十八年十月十三日訊問時亦稱：當日晚上七點左右，因鼻子過敏，由我哥帶我去
    看病，路上遇到被告用機車擋住去路，我們就下車並將外套二件，放置於機車座
    墊，被告就搶走：一件米黃色，一件黑色袖子五百元一張、眼鏡一副」（原審卷
    第二十三頁正、反面），另丙○○於原審八十八年十月十九日調查時稱：「壬○○由我的機車上拿走我們二件夾克：夾克原本穿著發生爭執時才脫下，我穿米黃
    色夾克，我弟弟穿米黃色長袖，黑色身體衣服，內有五百元及眼鏡，夾克放在機
    車椅座上」（原審卷第三十五頁正面）；可見告訴人二人於偵、審中所指渠二人
    外套均是在機車座椅上被搶無誤。雖證人庚○○、戊○○於原審分別結證稱：「
    我看見時丁○○已被被告踏在地上，陳和被告在搶二件衣服，一件在車上，一件
    在丁○○身上穿著：戊○○當時在車上，我是在苗栗街上，無意碰到就一起載他
    回頭份，和告訴人妙光之前就認識：搶完夾克之後，我就走了，戊○○也有下車
    」（原審卷第一百七十頁反面、第一百七十一頁）、「我有看見被告和被害人起
    爭執，被告有拉丁○○之夾克：我只是剛巧碰到她（指庚○○）就搭她便車回去
    ：被告搶被害人在紅色機車上有一件衣服，另一件穿在丁○○身上，機車上是一
    件土黃色外套：我沒有下車」〔原審卷第一百七十二頁正面）；被告丁○○於本
    院八十九年九月十四日審理時亦翻異前詞，改稱：當時我哥哥的外套放在機車上
    ，他〔指被告）有搶走，我即過去，我們二人在拉扯一件外套我將它拉回來，他
    踢我並搶我身上穿的外套，我被踢後躺在地上，他就跑掉了」；丙○○則稱：當
    時我沒過去看，我以為外套是放在機車上才這樣說，我眼鏡被打掉不清楚」云云
    （本院卷第七十六頁正面），但丙○○既自承當時因眼鏡被打落、視線模糊而看
    不清楚其後所發生之狀況，又焉知被告有無搶奪及如何搶奪其外套？而證人即庚○○、戊○○二人，就戊○○當時有無下車，彼此供述已不一，就外套如何被搶
    及何處被搶更與告訴人於偵查及原審中供述情節相互出入、矛盾，其真實性如何
    已有可疑，且黃女既自稱告訴人之父親陳妙光為舊識，又何以未趨前勸架或報警
    處理，反而在旁觀看？被告復一再抗辯：當時在場都是在地人，庚○○與戊○○
    是外地人，根本不在場，而告訴人之母乙○○於原審八十八年十二月八日調查時
    初復供稱：庚○○沒有在場，其後始改稱：辛○○有在場，庚○○我不知道（原
    審卷第六十三頁反面），是證人庚○○、戊○○二人是否確實在場見聞不無可疑
    ，退步言之，黃、陳二人即令在場，但渠二人於本院八十九年八月八日調查時均
    稱：只看到被告有搶下外套，我們就離開，不知道被告有無拿走外套（本院卷第
    二十六頁反面、第二十七頁），是渠二人既未目睹全部經過，復不知外套最後之
    去向如何，自難依其所述部分又矛盾之供詞，遽為被告不利之認定。
五、次查，證人即告訴人母親乙○○於原審固供稱：伊到場時，被告手上有二件夾克
    ；於本院訊問時稱：伊到場時壬○○和伊兒子在搶外套，我兒子的外套被被告搶
    走，他騎機車走了云云（原審卷第六十三頁反面、本院卷第五十、第五十一頁）
    ，核其前後所供就其前去現場時，雙方是否正在爭奪外套或已爭奪完畢，而在被
    告手中，前後供詞互核不一，且其身為告訴人之母親，供詞亦不免偏袒，礙難遽
    予採信。況被告始終否認曾與丁○○互搶外套，並堅稱；伊在追丁○○時，他外
    套隨手一丟，伊沒有追到（本院審第五十一頁）；告訴人丁○○於台灣苗栗地方
    法院八十八年度少調字第二八八號傷害一案訊問時復坦稱：伊被壬○○追著跑；
    就承審法官訊問：為何看見壬○○要跑？答稱：我怕被他打（原審卷第九十三頁
    正、反面）；衡情告訴人與被告身材高矮懸殊，告訴人既因畏懼遭被告毆打而跑
    走，雙方並一路追跑，被告又如何與之互爭外套？證人即據報前往現場之警員己○○復到庭供證：伊到現場時只被告在場，現場沒有看到被告手上有拿東西，沒
    有外套，我有問他是何人打的，後來我開車載他到告訴人家裡，現場沒有找到衣
    服，我載他（即被告）到告訴人家裡，他們一到就吵架，沒有說到外套之事（本
    院卷第四十九頁、第五十頁）；是如告訴人及乙○○所證非虛，則何以警員前去
    現場時未發現所謂之外套？告訴人又何以於警員載被告前去伊家中時，就雙方曾
    發生激烈爭奪之外套隻字未提，復未當場提出追訴？凡此均與常情相悖，另一目
    擊證人辛○○亦證稱：我是在中山堂打花鼓，被告要來開門，他們在吵架，我有
    看到，也有上前勸架：丁○○是拿外套出來蓋住壬○○太太打她，丙○○沒有脫
    外套，後來發現牆角有遺留一件夾克，我們都沒有拿，不知誰拿走（本院卷第五
    十頁正面）；雖證人乙○○於本院八十九年八月二十八日訊問時初否認鍾某當時
    在場，但遭被告質疑既否認辛○○在場，又何以告其傷害（參台灣苗栗地方法院
    檢察署八十八年度偵字第三八二六號不起訴處分書，本院卷八十頁），旋即改稱
    ：辛○○係快打完時才到場，他有幫忙拉住我兒子（本院卷第五十一、第五十二
    頁），其於原審八十八年十二月八日訊問時亦不諱言：辛○○當時有在場（原審
    六十三頁反面），可見證人辛○○確曾在場目睹案發經過，而其供稱：被告未拿
    外套也沒有離開現場，一直等候警方前來，與警員己○○所供：伊去現場時，只
    見被告一人，且未拿外套又不謀而合，足認證人辛○○所言與事實相符，應堪予
    採信，從而證人辛○○於事後既曾見外套在牆角處，足見被告辯稱伊未搶走外套
    ，尚非無據。
六、綜上，告訴人之指訴既有前後不一及瑕疵可指，顯不能遽為被告論罪之惟一憑據
    ；而證人庚○○、戊○○所證，不只與告訴人於偵查及原審所供彼此不符，其二
    人復供承：渠等於案發後提早離去，不知被告有無拿走外套云云，則渠二人縱曾
    在場目賭部分案發經過，其證詞充其量亦僅足證明：被告有與告訴人拉扯外套而
    已，要不能依渠二人片段之供證推論被告確有搶奪告訴人外套之不法犯行，更遑
    論被告迭次否認渠二人有在場；再由本件雙方當事人因乙○○與被告兄長間之通
    姦官司，彼此不睦，於案發當日更因機車差點互撞而發生口角，繼而發生肢體衝
    突，此為被告及告訴人所供認，更足見被告縱於雙方衝突過程中曾與丁○○發生
    拉址，但其既意在遏止告訴人兄弟繼續攻擊其妻，衡情自無將尺寸明顯不合之外
    套據為己有之必要，告訴人空言指稱：被告強奪其外套，係為作法使用云云，無
    非臆測之詞，不足採信。此外又查無其他積極證據該二件外套係遭被告強行搶奪
    取走，告訴人之外套即令因本件衝突而去向不明，亦不能因之即謂被告有搶奪之
    不法犯行，本件罪證尚有未足，是本件被告之搶奪罪行既不能證明，自應為無罪
    之諭知，以免冤抑，上訴意旨執此告訴人單方之指述及證人庚○○、戊○○之供
    詞，請求將原審判決予以撤銷改判，尚屬無據，應予駁回。
七、至台灣苗栗地方法院檢察署八十八年度偵字第五四六四號併辦意旨另以：被告於
    右開時、地涉嫌傷害罪，且與本案有牽連犯之裁判上一罪關係，而請求併辦部分
    ，因本案業經本院諭知無罪判決，自不能併予審理，應退回該署另行適當處理，
    併此敘明。
據上論斷，應依刑事訴訟法第三百六十八條，判決如主文。
本案經檢察官甲○○到庭執行職務。
中      華      民      國    八十九     年      九       月   二十八   日
                                  臺灣高等法院臺中分院刑事第七庭
                                        審判長法  官  林  榮  龍
                                              法  官  江  錫  麟
                                              法  官  謝  說  容
右正本證明與原本無異。
如不服本判決應於收受送達後十日內向本院提出上訴書狀，其未述上訴之理由者並
得於提起上訴後十日內向本院補提理由書（均須按他造當事人之人數附繕本）。
                                              書記官  黃  薰  慧
中      華      民      國    八十九     年      九       月     三十   日
                                                                        Ｉ


司法院資訊處製作；財團法人民間司法改革基金會備份。
